ACORDAO-COMPLETO-2408238

ACÓRDÃO 1495/2020 ATA 21/2020 - PLENÁRIO

VISTOS, relatados e discutidos estes autos de representação, com pedido de medida cautelar, formulada pela empresa Engeltech Equipamentos Médico Hospitalar Ltda. - ME, com fundamento no art. 87, §2º da Lei 13.303/2016 e nos arts. 237, VII, e 276 do Regimento Interno do TCU, em razão de supostas irregularidades no Pregão Eletrônico 421/2019, promovido pelo Hospital Nossa Senhora da Conceição S.A. - HNSC, tendo por objeto a "Contratação de Empresa para prestação de serviços especializados de manutenção preventiva e corretiva do Sistema de tratamento e distribuição de água para hemodiálise com fornecimento de peças para Hospital Nossa Senhora da Conceição, pelo período de 12 (doze) meses, prorrogável até o limite legal, mediante acordo entre as partes, conforme Termo de Referência e demais especificações e condições constantes deste Edital e seus Anexos", 
ACORDAM os Ministros do Tribunal de Contas da União, reunidos em Sessão Plenária, diante das razões expostas pelo Relator, em: 
9.1. conhecer da representação, satisfeitos os requisitos de admissibilidade constantes no art. 87, § 2º da Lei 13.303/2016, c/c os arts. 235 e 237, VII, do Regimento Interno deste Tribunal, e no art. 103, § 1º, da Resolução - TCU 259/2014; 
9.2. no mérito, considerar a representação improcedente;
9.3. indeferir o pedido de medida cautelar, uma vez ausentes os pressupostos essenciais para sua concessão, e por restar caracterizado o perigo da demora reverso; 
9.4. informar ao Hospital Nossa Senhora da Conceição e ao representante que o conteúdo desta deliberação poderá ser consultado no endereço www.tcu.gov.br/acordaos;
9.5. arquivar os presentes autos, nos termos do art. 250, I, c/c art. 169, V, do Regimento Interno/TCU.

Representação sobre possíveis irregularidades em licitação que teve por objeto a contratação de empresa para prestação de serviços especializados de manutenção preventiva e corretiva do sistema de tratamento e distribuição de água para hemodiálise.

3. Representante/Interessados/Responsáveis:
3.1. Representante: Engeltech Equipamentos Médico Hospitalar Ltda. - ME (07.612.398/0001-66)
3.2. Interessados: Hospital Nossa Senhora da Conceição S.A. (92.787.118/0001-20); Val Sil Com e Assist Tecnica Prod Eletronicos Ltda (92.202.183/0001-46).

13.1. Ministros presentes: José Mucio Monteiro (Presidente), Walton Alencar Rodrigues, Benjamin Zymler, Augusto Nardes, Aroldo Cedraz, Raimundo Carreiro (Relator), Ana Arraes, Bruno Dantas e Vital do Rêgo.
13.2. Ministros-Substitutos presentes: Marcos Bemquerer Costa e André Luís de Carvalho.

RAIMUNDO CARREIRO

Cuidam os autos de representação, com pedido de medida cautelar, formulada pela empresa Engeltech Equipamentos Médico Hospitalar Ltda. - ME, com fundamento no art. 87, §2º da Lei 13.303/2016 e nos arts. 237, VII, e 276 do Regimento Interno do TCU, em razão de supostas irregularidades no Pregão Eletrônico 421/2019, promovido pelo Hospital Nossa Senhora da Conceição S.A. - HNSC, tendo por objeto a "Contratação de Empresa para prestação de serviços especializados de manutenção preventiva e corretiva do Sistema de tratamento e distribuição de água para hemodiálise com fornecimento de peças para Hospital Nossa Senhora da Conceição, pelo período de 12 (doze) meses, prorrogável até o limite legal, mediante acordo entre as partes, conforme Termo de Referência e demais especificações e condições constantes deste Edital e seus Anexos" (peças 1 a 6) .
2.	A Secretaria de Controle Externo de Aquisições Logísticas (Selog) , conferindo cumprimento aos despachos exarados por mim às peças 14 e 29, promoveu as oitivas do Hospital Nossa Senhora da Conceição S.A e da sociedade empresária Val Sil Com e Assist Técnica Prod Eletrônicos Ltda. (adjudicatária do Pregão Eletrônico 421/2019) , para completa análise da matéria.
3.	Recebidas as informações prestadas pelas entidades, a Selog elaborou instrução à peça 35, à qual anuiu o diretor da subunidade, peça 36, por meio da qual propôs conhecer da representação, indeferir o pedido de cautelar e, no mérito, considerá-la improcedente, in verbis:
"Instrução de Análise de Oitiva Prévia
	A. Identificação do Processo

	Processo 002.293/2020-0
	Mérito. Improcedência. Arquivamento.

	Unidade Jurisdicionada
	Uasg

	Hospital Nossa Senhora da Conceição - HNSC
	Não se aplica

	Objeto

	Contratação de empresa para prestação de serviços especializados de manutenção preventiva e corretiva do sistema de tratamento e distribuição de água para hemodiálise com fornecimento de peças para o Hospital Nossa Senhora da Conceição (peça 2, p. 2) .

	Representante
	CNPJ

	Engeltech Equipamentos Médico Hospitalar Ltda.
	07.612.398/0001-66

	Há pedido de Sustentação Oral?
	Procuração

	Não.
	Peça 8.

	Modalidade
	Número do Certame
	Critério de Julgamento

	Pregão Eletrônico
	421/2019
	Menor preço global

	Vigência
	Valor Homologado

	12 meses, prorrogável até o limite legal (peça 2, p. 2) .
	R$ 369.362,40 (peça 3, p. 2) .

	Fase do Certame

	O certame foi homologado em 12/2/2020 (peça 24) . Em resposta à segunda oitiva prévia realizada, o HNSC informou, em 6/4/2020, que o contrato estava em elaboração, mas ainda não havia sido assinado (peça 31, p. 5) .

	B. Momento Processual

	1.	A instrução inicial propôs a realização de oitiva prévia do HNSC para que se manifestasse acerca da existência dos pressupostos da medida cautelar pleiteada e acerca dos indícios de irregularidade indicados nesta instrução, em especial quanto aos seguintes tópicos (peça 12, p. 9) : 
	a) ausência de regramento relativo a questões de vigilância sanitária, à luz do disposto nas Resoluções da Diretoria Colegiada (RDC) 11/2014 e 16/2014 da Anvisa e no art. 103, inc. III, do Regulamento Interno de Licitações e Contratos do Grupo Hospitalar Conceição; 
	b) responsável técnico pela empresa adjudicatária, uma vez que os documentos por ela apresentados não são suficientemente claros quanto ao atendimento do item 12.5.2 do edital; 
	c) juntada de documento em data posterior à abertura da sessão pública por parte da licitante adjudicatária, o que representaria infração ao disposto nos itens 8.1.3, 8.1.4 e 8.1.5 do edital; 
2.	A instrução inicial sugeriu, ainda, a oitiva da empresa Val Sil Comércio e Assistência Técnica Produtos Eletrônicos Ltda., adjudicatária do Pregão Eletrônico 421/2019 (peça 12) .
3.	A proposta da Unidade Técnica contou com a anuência do Ministro-relator (peça 14) .
4.	Após analisar os esclarecimentos e informações prestados em sede de oitiva prévia e oitiva, a segunda instrução destes autos considerou esclarecidas as ocorrências das alíneas "a" e "c", mas consignou que não era possível concluir sobre a plausibilidade jurídica da ocorrência da alínea "b", bem como sobre configuração ou não do perigo da demora e do perigo da demora reverso, em razão de não terem sido fornecidas informações sobre a eventual assinatura do contrato decorrente do certame, nem sobre como os serviços estariam sendo prestados, caso o contrato não tivesse sido assinado. Em vista disso, propôs a realização de nova oitiva prévia e de diligência, nos seguintes termos (peça 27, grifamos) :
9. Em virtude do exposto, propõe-se:
9.1. realizar nova oitiva prévia do Hospital Nossa Senhora da Conceição S.A. - HNSC, com fulcro no art. 276, § 2º, do Regimento Interno deste Tribunal para que, no prazo de cinco dias úteis, se pronuncie, referente ao Pregão Eletrônico 421/2019, acerca da existência dos pressupostos da medida cautelar pleiteada e acerca dos indícios de irregularidade indicados nesta instrução, em especial quanto aos seguintes tópicos:
a) esclarecer quem, de fato, será o responsável técnico pelos serviços, alertando-os de que a exigência do item 12.5.3 do edital, sem a garantia de manutenção desse profissional ou de profissional com igual qualificação na execução dos serviços, é inócua, assim como é inócua a exigência de indicação de um responsável técnico pelos serviços (item 12.5.2 do edital) sem a qualificação necessária para tal (item 12.5.3 do edital) ;
b) demais informações que julgar necessárias; e
c) designação formal de interlocutor que conheça da matéria para dirimir eventuais dúvidas, informando nome, função/cargo, e-mail e telefone de contato;
9.2. diligenciar o Hospital Nossa Senhora da Conceição S.A. - HNSC, com fundamento nos artigos 157 e 187, c/c o art. 276, § 2º, do Regimento Interno deste Tribunal, para que, no prazo de cinco dias úteis, informe se o contrato decorrente do Pregão Eletrônico 421/2019 já foi assinado e, caso não tenha sido, informe de que forma o serviço está sendo prestado, encaminhando cópia do contrato correspondente, planilhas de preços e respectivos termos aditivos;
5.	O Ministro-relator manifestou anuência com a proposta da Unidade Técnica em seu despacho inserido na peça 29.
6.	Promovidas a oitiva prévia e a diligência quanto às alegações do representante e demais questões levantadas por esta Unidade Técnica, passa-se a analisar as respostas apresentadas, tópico a tópico, conforme transcrição/contextualização a seguir. 

	C. Histórico de Comunicações

	Despachos do Relator
	Peça 14
	19/2/2020

		Peça 29
	30/3/2008

	Ofícios Encaminhados pela Selog

	À entidade
	Ofício 5337/2020-TCU/Seproc, de 19/2/2020 (peça 15) .
Ofício 12355/2020-TCU/Seproc, de 30/3/2020 (peça 30) .

	À sociedade empresarial Val Sil Com e Assist Técnica Prod Eletrônicos Ltda.
	Ofício 5338/2020-TCU/Seproc, de 19/2/2020 (peça 16) .

	D. Documentos Apresentados em Resposta à Oitiva

	Pela Unidade Jurisdicionada

	Em resposta à primeira oitiva prévia, o HNSC enviou os documentos inseridos na peça 22, a saber: esclarecimento acerca das ocorrências apontadas na representação e mensagens eletrônicas sobre licença de funcionamento.
Em resposta à segunda oitiva prévia, o HNSC enviou a manifestação constante da peça 31.

	Pela Sociedade Empresarial

	Em resposta à oitiva, a sociedade empresarial Val Sil Comércio e Assistência Técnica Produtos Eletrônicos Ltda. enviou a manifestação inserida na peça 21.

	E. Medida Cautelar - Avaliação dos Pressupostos

	Perigo da Demora

	Há decisão judicial ou administrativa, sem especificação de prazo, para suspender o andamento do processo licitatório ou a contratação?
	Não há informação

	No caso de contratações não decorrentes de Registro de Preços:
	O contrato decorrente do certame já foi assinado?
	Não

	No caso de contratações decorrentes de Registro de Preços:
	A ata de registro de preços decorrente do certame já foi assinada?
	Não se aplica

		O contrato decorrente da ata de registro de preços (que, porventura, seja objeto da representação/denúncia) já foi assinado?
	Não se aplica

		A ata de registro de preços decorrente do certame ainda possui saldo que permita novas contratações pelo órgão gerenciador ou por eventuais adesões?
	Não se aplica

	Análise:

	7.	Está configurado o pressuposto do perigo da demora em razão da iminência da assinatura do contrato decorrente do Pregão Eletrônico 421/2019, conforme informação prestada em 6/4/2020 pelo HNSC no sentido de que o contrato estava em elaboração, mas ainda não tinha sido assinado (peça 31, p. 5) .

	Perigo da Demora Reverso

	O serviço/bem é essencial ao funcionamento das atividades do órgão/entidade?
	Sim

	O órgão ou entidade está coberto contratualmente pelo serviço com razoável vigência (há a possibilidade de voltar a fase ou refazer o certame, a depender da consequência da concessão de cautelar no caso concreto) ou admite prorrogação excepcional?
	Não

	Caso haja a possibilidade de manutenção do contrato com a atual prestadora dos serviços, as condições dessa contratação seriam melhores (menor preço e atendimento satisfatório) que o que se está em vias de contratar?
	Não há informação

	Análise:

	8.	Em resposta à segunda oitiva prévia, o HNSC informou que a vigência do contrato atual, firmado também com a Val Sil Comércio e Assistência Técnica Produtos Eletrônicos Ltda. (Contrato 175/15 e Termos Aditivos 38/16, 113/17, 149/18 e 173/19) , se encerra em 31/5/2020, de forma que o contrato oriundo do Pregão Eletrônico 421/2019 teria seu início em 1/6/2020, pelo período de 12 meses tendo em vista que, em tese, o contrato atual não pode mais ser aditado (peça 31, p. 5) .
9.	O HNSC destacou, ainda, que, caso não seja possível renovar o contrato anterior ou celebrar o contrato oriundo do Pregão Eletrônico 421/2019, o Setor de Hemodiálise poderá deixar de atender vinte pacientes diariamente, de segunda a domingo, o que perfaz um total de seiscentos atendimentos por mês.
10.	Está configurado o pressuposto do perigo da demora reverso em razão da essencialidade do serviço objeto do Pregão Eletrônico 421/2019 e da proximidade do fim da vigência do contrato atualmente em vigor desde 2015.

	Plausibilidade Jurídica

	O órgão/entidade está sujeito aos normativos supostamente infringidos?
	Sim

	Há plausibilidade nas alegações do representante?
	Não

	Há indício de sobrepreço ou superfaturamento?
	Não há informação

	Há grave risco de lesão ao erário, inexecução ou execução insatisfatória do objeto?
	Não

	Análise quanto à plausibilidade jurídica e quanto à necessidade de adoção de medida cautelar:

	Item "a": esclarecer quem, de fato, será o responsável técnico pelos serviços, alertando-os de que a exigência do item 12.5.3 do edital, sem a garantia de manutenção desse profissional ou de profissional com igual qualificação na execução dos serviços, é inócua, assim como é inócua a exigência de indicação de um responsável técnico pelos serviços (item 12.5.2 do edital) sem a qualificação necessária para tal (item 12.5.3 do edital) ;
Fundamento legal ou jurisprudencial: Itens 12.5.2 e 12.5.3 do Edital.
Contextualização:
11.	O Edital do Pregão Eletrônico 421/2019 exige, para fins de qualificação técnica, a seguinte documentação (peça 2, p. 18-19) :
Edital do Pregão Eletrônico 421/2019
 (...) 
12 - DA DOCUMENTAÇÃO PARA HABILITAÇÃO:
 (...) 
12.5. Qualificação Técnica e Declarações, por intermédio dos seguintes documentos:
12.5.1. A licitante deverá apresentar declaração conforme anexo II devidamente assinada pelo representante legal da mesma, sujeitando-se às penalidades previstas.
12.5.2. A licitante deverá apresentar o Registro ou inscrição do profissional, pela execução do procedimento, na entidade profissional competente (CREA) . 
12.5.3. A licitante deverá apresentar no mínimo 01 (um) Atestado de capacidade técnica profissional, expedido por pessoa jurídica de direito público ou privado, devidamente visado ou registrado no CREA que contemple ao menos a manutenção do item 1 do termo de referência.
12.	Em sua peça inicial, a representante alegou que (peça 12, p. 3-4) :
	a) a empresa Val Sil Comércio e Assistência Técnica Produtos Eletrônicos Ltda., a fim de atender os itens 12.5.2 e 12.5.3 do edital, apresentou documentos de pessoas distintas, a saber: a carteira profissional de identificação do Sr. Vladimir da Silva e a Certidão de Acervo Técnico do Sr. Valmir da Silva, sócio da empresa (peça 5, p. 1-5) ;
	b) o Sr. Valmir da Silva, que consta como responsável técnico nos atestados apresentados pela empresa Val Sil Comércio e Assistência Técnica Produtos Eletrônicos Ltda. para atender o item 12.5.3, não é o responsável técnico da empresa apontada para atender ao item 12.5.2, que é o Sr. Vladimir da Silva (peça 5, p. 1-5) ;
	c) o Sr. Vladimir da Silva foi registrado como responsável técnico da empresa em 17/1/2020, posteriormente à realização do Pregão Eletrônico 421/2019, em 9/1/2020, e, portanto, não cumpria as exigências do edital na data da realização do certame, sendo que o item 8.1.1 do edital veda a juntada de documentos que deveriam constar originariamente da proposta (peça 6, p.1) .
13.	A esse respeito, a instrução inicial comentou (peça 12, p. 8, grifamos) :
16. Com relação aos documentos apresentados pela empresa adjudicatária, verifica-se o seguinte: o item 12.5.3 do edital refere-se à capacidade técnica operacional e profissional, conforme analisado nos tópicos anteriores, ao passo que o item 12.5.2 do edital é relativo à capacidade técnica profissional. O profissional constante na ART desses atestados (um de 2001 e outro de 2004) é Valmir da Silva, um dos sócios da empresa vencedora.
17. Pela documentação apresentada para atendimento do item 12.5.2 do edital, entende-se que foram apresentadas a carteira do Crea-RS de Vladimir da Silva (peça 5, p. 4) e a certidão de acervo técnico em nome de Valmir da Silva (peça 5, p. 5) , fato esse que deve ser objeto de oitiva para esclarecimentos, uma vez que não é possível obter documentação complementar no sítio eletrônico Licitacoes-e (BB) .
14.	Em resposta à primeira oitiva prévia, o HNSC informou que (peça 27, p. 4-5) :
	a) o item 12.5.2 exigiu a apresentação de registro do Crea do profissional, documento que foi acostado nos autos em nome de Vladimir da Silva; por sua vez, o item 12.5.3 exigiu da licitante a apresentação de atestado de capacidade técnico-profissional, documento este que foi acostado em nome de Valmir da Silva; e 
	b) em momento algum a Administração exigiu que esse atestado estivesse vinculado ao responsável técnico da empresa, mas que a empresa tenha algum profissional com esta expertise; mesmo assim, foi questionado um engenheiro químico do próprio Hospital, responsável pela confecção do termo de referência do edital e pelo acompanhamento do contrato, o qual confirmou a informação anterior.
15.	A segunda instrução assim se manifestou acerca dos esclarecimentos prestados pelo HNSC (peça 27, p. 5) :
3. Os itens 12.5.2 e 12.5.3 do edital (peça 2, p. 19) estabelecem o seguinte:
 (...) 
3.1. Pela interpretação mais literal desses itens, o mais lógico seria dizer que o atestado solicitado no item 12.5.3 deveria ser referente ao profissional indicado no item 12.5.2, que parece ser o responsável indicado para a execução dos serviços, fato esse que não ficou claro por conta do texto mal redigido do item 12.5.2., o qual não expressou claramente se se tratava do responsável técnico dos serviços que seriam prestados na contratação. Isso porque a exigência de atestados de qualificação técnico-profissional visa, justamente, atestar se aquele profissional indicado como responsável técnico dos serviços detém a experiência técnica necessária para a sua execução.
3.2. Assim, diferentemente do que foi aventado nos itens 8 e 9 da instrução inicial (peça 12, p. 7) , no sentido de que o item 12.5.3 do edital poderia se tratar equivocadamente de qualificação técnico-operacional e não capacidade técnico-profissional, a entidade, aparentemente, buscava a qualificação técnico-profissional.
3.3. Desse modo, como ainda não é possível concluir sobre a plausibilidade jurídica dos argumentos trazidos pelo representante quanto a este ponto, entende-se necessário realizar nova oitiva prévia do HNSC, para que a entidade esclareça qual profissional, de fato, será o responsável técnico pelos serviços (se o indicado pela empresa na documentação relativa ao item 12.5.2 ou no item 12.5.3) , alertando a entidade de que a exigência contida no item 12.5.3 do edital, sem a garantia de que o profissional ali indicado ou profissional com igual qualificação permanecerá ao longo do contrato é inócua, assim como é inócua a exigência de indicação de um responsável técnico pelos serviços (item 12.5.2 do edital) sem a qualificação necessária para tal (item 12.5.3 do edital) .
3.4. Além disso, entende-se necessário promover diligência para questionar, novamente, se o contrato já foi assinado e, caso não tenha sido, como o serviço está sendo prestado, encaminhando cópia do contrato correspondente, de forma a possibilitar a conclusão acerca dos pressupostos do perigo da demora e do perigo da demora reverso, para eventual adoção de medida cautelar.
16.	Passamos, agora, ao exame dos esclarecimentos prestados pelo HNSC em resposta à segunda oitiva prévia.
Manifestação do órgão/entidade:
17.	Em resposta à segunda oitiva prévia, o HNSC informou o que se segue (peça 31, p. 
	a) o responsável técnico apresentado na licitação pela empresa Val Sil Comércio e Assistência Técnica Produtos Eletrônicos Ltda. é o Sr. Vladimir da Silva;
	b) não há, nos autos, outro responsável técnico pela empresa que não seja o Sr. Vladimir da Silva
	c) o item 12.5.2 exigiu a apresentação de registro no CREA do profissional, responsável pela execução do procedimento, documento este que foi acostado nos autos em nome de Vladimir da Silva;
	d) item 12.5.3, exigiu da licitante a apresentação de atestado capacidade técnica de algum profissional vinculado à empresa, documento este que foi acostado nos autos em nome de Valmir da Silva;
	e) em momento algum a redação do instrumento convocatório faz vinculação entre o profissional citado no item 12.5.2 e o profissional citado no item 12.5.3;
	f) em nenhum momento a Administração exige que esse atestado esteja vinculado ao responsável técnico da empresa, mas que a empresa tenha algum profissional com esta expertise;
	g) o nosso engenheiro químico, Sr. José Volnei Lápis Lopes, responsável pela confecção do Termo de Referência do edital e pelo acompanhamento do contrato, esclareceu que não foi solicitado no Termo de Referência que o atestado seja vinculado ao responsável técnico da empresa, e sim a qualquer profissional da mesma;
	h) ainda segundo o engenheiro responsável pela elaboração do Termo de Referência e pelo futuro acompanhamento e fiscalização contratual, é perfeitamente possível que o responsável técnico pela execução do serviço seja o engenheiro vinculado ao Crea e o executor de fato, seja o técnico com a expertise necessária, devidamente comprovada nos autos do processo;
	i) dessa forma, verifica-se que os requisitos exigidos de qualificação técnica foram atendidos na integridade pela licitante e que exigir mais do que isso significaria desvincular-se dos ditames do instrumento convocatório;
	j) a empresa Val Sil Comércio e Assistência Técnica Produtos Eletrônicos Ltda. presta serviços ao Grupo Hospitalar Conceição há mais de dez anos;
	k) nos processos licitatórios anteriores, a empresa sempre registrou e apresentou atestados de capacidade técnica junto ao Crea tendo como responsável técnico o Sr. Valmir da Silva;
	l) em 2019, os técnicos de nível médio tiveram que migrar para o novo conselho profissional próprio, não sendo mais devido o registro no Crea;
	m) a empresa Val Sil Comércio e Assistência Técnica Produtos Eletrônicos Ltda. optou por permanecer vinculada ao Crea-RS e precisou apresentar um novo responsável técnico, o engenheiro Vladimir da Silva;
	n) o técnico Valmir da Silva continua atuando, dentro de suas habilitações legais, junto à empresa;
	o) o acervo técnico anterior do técnico Valmir da Silva, registrado junto ao Crea, não é apagado e seus atestados anteriores continuam válidos;
	p) o engenheiro Vladimir da Silva é o responsável técnico da empresa; e
	q) assim, a confusão ocorreu porque no contrato anterior o Sr. Valmir da Silva era detentor de registro ou inscrição no Crea como técnico, mas a partir de 2019 os técnicos se desvincularam do Crea, em virtude da criação do Conselho Federal de Técnicos Científico.
Análise:
18.	As informações prestadas pelo HNSC confirmam que a empresa indicou, como responsável técnico (item 12.5.2 do edital) o engenheiro mecânico Vladimir da Silva e apresentou atestados de capacidade técnico-profissional (item 12.5.3 do edital) em nome do técnico Valmir da Silva (peça 5) . Assim, estaria configurada, a princípio, a ocorrência aventada na instrução anterior (peça 27, p. 5) : 
3.1 Pela interpretação mais literal desses itens, o mais lógico seria dizer que o atestado solicitado no item 12.5.3 deveria ser referente ao profissional indicado no item 12.5.2, que parece ser o responsável indicado para a execução dos serviços, fato esse que não ficou claro por conta do texto mal redigido do item 12.5.2., o qual não expressou claramente se se tratava do responsável técnico dos serviços que seriam prestados na contratação. Isso porque a exigência de atestados de qualificação técnico-profissional visa, justamente, atestar se aquele profissional indicado como responsável técnico dos serviços detém a experiência técnica necessária para a sua execução.
19. 	Não obstante, devem ser levados em consideração os argumentos apresentados pelo HNSC, no sentido de que o edital não exigia que os atestados de capacidade técnico-profissional estivessem vinculados ao responsável técnico da empresa, bastando que fossem de algum profissional vinculado à empresa, como é o caso do técnico Valmir da Silva, que é sócio da empresa Val Sil Comércio e Assistência Técnica Produtos Eletrônicos Ltda. e era o responsável técnico da empresa até a criação do Conselho Federal de Técnicos por meio da Lei 13.639/2018, que resultou na desvinculação dos técnicos do Crea (peça 5, p. 9-10) .
20.	Nesse sentido, julgamos oportuno reproduzir o modelo de edital da Advocacia-Geral da União para pregões eletrônicos que tenham por objeto serviços comuns de engenharia, atualizado em dezembro de 2019 (disponível em https://www.agu.gov.br/page/content/ detail/id_conteudo/295794) , na parte que trata de comprovação da capacitação técnico-profissional (grifamos) : 
8.1.1. Comprovação da capacitação técnico-profissional, mediante apresentação de Certidão de Acervo Técnico - CAT, expedida pelo CREA ou CAU da região pertinente, nos termos da legislação aplicável, em nome do (s) responsável (is) técnico (s)  e/ou membros da equipe técnica que participarão da obra, que demonstre a Anotação de Responsabilidade Técnica - ART ou o Registro de Responsabilidade Técnica - RRT, relativo à execução dos serviços que compõem as parcelas de maior relevância técnica e valor significativo da contratação, a saber:
8.1.1.1. Para o (Engenheiro Civil, Elétrico, Mecânico...) : serviços de: (...) 
8.1.1.2. Para o (Arquiteto e Urbanista...) : serviços de (...) 
8.1.1.3. Para o (Geólogo, Geógrafo...) : serviços de (...) 
 (...) 
8.1.2. Os responsáveis técnicos e/ou membros da equipe técnica acima elencados deverão pertencer ao quadro permanente da licitante, na data prevista para entrega da proposta, entendendo-se como tal, para fins deste Edital, o sócio que comprove seu vínculo por intermédio de contrato social/estatuto social; o administrador ou o diretor; o empregado devidamente registrado em Carteira de Trabalho e Previdência Social; e o prestador de serviços com contrato escrito firmado com o licitante, ou com declaração de compromisso de vinculação contratual futura, caso o licitante se sagre vencedor do certame.
21.	Como se vê, o modelo de edital da AGU para pregões eletrônicos que tenham por objetos serviços comuns de engenharia prevê que a comprovação de capacidade técnico-profissional pode ser feita em nome dos responsáveis técnicos e/ou de membros da equipe técnica que participarão do serviço.
22.	No caso concreto, sendo o detentor do acervo técnico para fins de comprovação da capacidade técnico-profissional o próprio sócio da empresa, e não havendo, como ponderado pelo HNSC, exigência no edital de que os atestados de capacidade técnico-profissional estivessem vinculados ao responsável técnico da empresa, concluímos que não há elementos suficientes nos autos para inquinar a conduta do pregoeiro e macular o Pregão Eletrônico 421/2019, de forma que está afastado o pressuposto da plausibilidade jurídica.
23.	Feitas essas considerações, propõe-se indeferir o pedido de medida cautelar, uma vez ausente o pressuposto da plausibilidade jurídica, essencial para sua concessão, e por restar caracterizado o perigo da demora reverso.
24.	Além disso, diante do exposto, os elementos constantes dos autos permitem, desde já, a avaliação quanto ao mérito da presente representação como improcedente.

	F. Impacto dos Encaminhamentos Propostos

	Haverá impacto relevante na entidade e/ou na sociedade, decorrente dos encaminhamentos propostos?
	Não

	G. Pedido de Ingresso aos Autos e de Sustentação Oral

	Há pedido de ingresso aos autos?
	Sim

	Análise:

	25.	Quanto ao pedido de ingresso formulado por Engeltech Equipamentos Médico Hospitalar Ltda. como parte interessada no presente processo (peça 1, p. 19-20) , a instrução inicial propôs o seu indeferimento, por não ter demonstrado sua razão legítima para intervir nos autos, nem a possibilidade de lesão a direito subjetivo próprio, à luz do art. 146 do Regimento Interno/TCU c/c o art. 2º, § 2º, da Resolução-TCU 36/1995, com redação dada pelo art. 1º da Resolução-TCU 213/2008.
26.	O pleiteante teve seu pedido de ingresso aos autos indeferido pelo Ministro Relator (peça 14, p. 10) .

	Há pedido de sustentação oral?
	Não

	H. Processos Conexos e Apensos

	Há processos conexos noticiando possíveis irregularidades na contratação ora em análise?
	Não

	Há processos apensos?
	Não

	I. Proposta de Encaminhamento

	27.	Em virtude do exposto, propõe-se:
27.1.	conhecer da representação, satisfeitos os requisitos de admissibilidade constantes no art. 87, § 2º da Lei 13.303/2016, c/c os arts. 235 e 237, VII, do Regimento Interno deste Tribunal, e no art. 103, § 1º, da Resolução - TCU 259/2014;
27.2.	no mérito, com fundamento no art. 276, § 6º, do Regimento Interno deste Tribunal, considerar a presente representação improcedente;
27.3.	indeferir o pedido de medida cautelar, uma vez ausentes os pressupostos essenciais para sua concessão, e por restar caracterizado o perigo da demora reverso;
27.4.	informar ao Hospital Nossa Senhora da Conceição e ao representante que o conteúdo da deliberação que vier a ser proferida poderá ser consultado no endereço www.tcu.gov.br/acordaos; 
27.5	arquivar os presentes autos, nos termos do art. 250, I, c/c art. 169, V, do Regimento Interno/TCU."

4.	É o relatório.

8.1. Mário de Freitas Macedo Filho (14630/OAB-RS) e outros, representando Hospital Nossa Senhora da Conceição S.A.  
8.2. David de Vargas D Avila (65.590/OAB-RS), representando Val Sil Com e Assist Tecnica Prod Eletronicos Ltda.  
8.3. Mikaela Minare Brauna (18225/OAB-DF) e outros, representando Engeltech Equipamentos Medico Hospitalar Ltda.

Não atuou.

REPRESENTAÇÃO. HOSPITAL NOSSA SENHORA DA CONCEIÇÃO S.A. PREGÃO ELETRÔNICO 421/2019. PRESTAÇÃO DE SERVIÇOS ESPECIALIZADOS DE MANUTENÇÃO PREVENTIVA E CORRETIVA DO SISTEMA DE TRATAMENTO E DISTRIBUIÇÃO DE ÁGUA PARA HEMODIÁLISE. O EXAME DAS RESPOSTAS ÀS OITIVAS DEMONSTRA AUSÊNCIA DE ILEGALIDADE OU IRREGULARIDADE. REPRESENTAÇÃO IMPROCEDENTE. ARQUIVAMENTO.

REPRESENTAÇÃO (REPR)

Secretaria de Controle Externo de Aquisições Logísticas (Selog).

Relato o presente processo em razão de sorteio realizado na forma do art. 18-B da Resolução-TCU 175/2005.
2.	Conforme assentado no relatório precedente, trata-se de representação, com pedido de medida cautelar, formulada pela empresa Engeltech Equipamentos Médico Hospitalar Ltda. - ME, com fundamento no art. 87, §2º da Lei 13.303/2016 e nos arts. 237, VII, e 276 do Regimento Interno do TCU, em razão de supostas irregularidades no Pregão Eletrônico 421/2019, promovido pelo Hospital Nossa Senhora da Conceição S.A. - HNSC, tendo por objeto a "Contratação de Empresa para prestação de serviços especializados de manutenção preventiva e corretiva do Sistema de tratamento e distribuição de água para hemodiálise com fornecimento de peças para Hospital Nossa Senhora da Conceição, pelo período de 12 (doze) meses, prorrogável até o limite legal, mediante acordo entre as partes, conforme Termo de Referência e demais especificações e condições constantes deste Edital e seus Anexos" (peças 1 a 6) .
3.	O certame foi homologado em 12/2/2020 ao valor de R$ 369.362,40, ao passo que o objeto foi adjudicado à empresa Val Sil Comércio e Assistência Técnica Produtos Eletrônicos Ltda.
4.	Após exame das respostas às oitivas do Hospital Nossa Senhora da Conceição S.A e da sociedade empresária Val Sil Com e Assist Técnica Prod Eletrônicos Ltda., a Secretaria de Controle Externo de Aquisições Logísticas (Selog) , em instrução às peças 35 e 36, propôs conhecer da representação, indeferir o pedido de cautelar e no mérito, considerá-la improcedente.
5.	Razão assiste à unidade técnica. Vejamos.
6.	A representação deve ser conhecida porquanto cumpre os requisitos de admissibilidade constantes nos no art. 87, § 2º da Lei 13.303/2016, c/c os arts. 235 e 237, VII, do Regimento Interno deste Tribunal, e no art. 103, § 1º, da Resolução - TCU 259/2014.
7.	No que toca ao pedido de cautelar, consigno que estão ausentes os requisitos que autorizariam sua concessão, em especial o da plausibilidade jurídica das alegações, conforme será visto doravante.  
8.	Quanto ao mérito, verifico que a representação, de fato, é improcedente, na medida em que os elementos dos autos não revelam ilegalidade ou irregularidade a inquinar o certame realizado.
9.	As oitivas levadas a efeito pela unidade técnica disseram respeito aos três seguintes pontos:
a)  ausência de regramento relativo a questões de vigilância sanitária, à luz do disposto nas RDCs 11/2014 e 16/2014 da Anvisa e no art. 103, III, do Regulamento Interno de Licitações e Contratos do Grupo Hospitalar Conceição; 
b)  a documentação referente à responsabilidade técnica não seria suficientemente clara quanto ao atendimento do item 12.5.2 do edital; e
c)  juntada de documento em data posterior à abertura da sessão pública por parte da licitante adjudicatária, o que representaria infração ao disposto nos itens 8.1.3, 8.1.4 e 8.1.5 do edital.
A)  Ausência de regramento relativo a questões de vigilância sanitária, à luz do disposto nas RDCs 11/2014 e 16/2014 da Anvisa e no art. 103, III, do Regulamento Interno de Licitações e Contratos do Grupo Hospitalar Conceição
10.	Quanto à alínea "a" da oitiva, as informações prestadas esclareceram que a empresa não armazena os produtos químicos por ela utilizados, não havendo, portanto, a necessidade de autorização de funcionamento prevista na RDC 16/2014 da Anvisa.
B) A documentação referente à responsabilidade técnica não seria suficientemente clara quanto ao atendimento do item 12.5.2 do edital.
11.	Eis as disposições do edital relativas à habilitação:
Edital do Pregão Eletrônico 421/2019 
12 - DA DOCUMENTAÇÃO PARA HABILITAÇÃO: 
12.5. Qualificação Técnica e Declarações, por intermédio dos seguintes documentos: 
 (. . .) 
12.5.2. A licitante deverá apresentar o Registro ou inscrição do profissional, pela execução do procedimento, na entidade profissional competente (CREA) . 
12.5.3. A licitante deverá apresentar no mínimo 01 (um) Atestado de capacidade técnica profissional, expedido por pessoa jurídica de direito público ou privado, devidamente visado ou registrado no CREA que contemple ao menos a manutenção do item 1 do termo de referência. (Grifei) 
12.	Em cumprimento ao item 12.5.2 do edital, a adjudicatária apresentou o registro no CREA do Sr. Vladimir da Silva, que é o responsável técnico da empresa Val Sil Comércio e Assistência Técnica Produtos Eletrônicos Ltda.
13.	Por outro lado, em observância ao item 12.5.3, a adjudicatária apresentou atestados de capacidade técnico-profissional em nome do técnico Valmir da Silva, que é sócio da empresa Val Sil Comércio e Assistência Técnica Produtos Eletrônicos Ltda.
14.	Perceba-se que se trata de pessoas distintas: o Sr. Vladimir da Silva apresentou-se como responsável técnico da empresa vencedora da licitação (item 12.5.2 do edital) , ao passo que o            Sr. Valmir da Silva apresentou o atestado de capacidade técnica profissional da adjudicatária (item 12.5.3 do edital) . 
15.	O fato de os documentos (registro no CREA e atestado de capacidade técnica profissional) terem sido apresentados por profissionais distintos não violou nenhuma cláusula editalícia.     
C) Juntada de documento em data posterior à abertura da sessão pública por parte da licitante adjudicatária, o que representaria infração ao disposto nos itens 8.1.3, 8.1.4 e 8.1.5 do edital.
16.	Segundo o item 8.1.4 do edital, "As licitantes poderão retirar ou substituir a proposta e os documentos de habilitação anteriormente inseridos no sistema, até a abertura da sessão pública" (grifei) .
17.	Em sua instrução inicial (peças 12 e 13) , a Selog havia cogitado de suposta inserção de documento de habilitação após a abertura da sessão pública, que ocorreu em 9/1/2020, o que violaria a referida cláusula do instrumento convocatório. O documento apresentado em data posterior (20/1/2020) refere-se à "Certidão de Registro de Pessoa Jurídica", emitida pelo Conselho Regional de Engenharia e Agronomia do Rio Grande do Sul - CREA-RS. (peça 6, p. 1) .
18.	Sucede, contudo, que na instrução às peças 27 a 28, após análise detida da referida documentação, a unidade técnica constatou "que o documento que consta à peça 6 é a Certidão de Registro da Pessoa Jurídica no Crea, a qual, apesar de ser uma exigência comum (e normalmente necessária) em editais com esse objeto, não foi exigida como documento de qualificação no edital, e, portanto, nem precisaria ser apresentada" (grifei) . 
19.	Vale dizer, a documentação constante da peça 6 foi, de fato, apresentada em data posterior à de abertura da sessão pública. Entretanto, por não se tratar de documento atinente à habilitação, tal fato não representa irregularidade ou violação ao edital regulamentador do pregão, porquanto o documento sequer precisaria ser apresentado.
20.	 Dessarte, à luz dos elementos carreados aos autos, sobretudo os decorrentes das oitivas realizadas, verifico que inexistem ilegalidades ou irregularidades a macular o Pregão Eletrônico 421/2019, de modo que a representação deve ser considerada improcedente.
21.	Ante o exposto, acolho as manifestações da unidade instrutiva, as quais integram as presentes razões de decidir, e VOTO no sentido de que seja adotado o Acórdão que ora submeto a este Colegiado.
TCU, Sala das Sessões Ministro Luciano Brandão Alves de Souza, em 10 de junho de 2020.
RAIMUNDO CARREIRO 
Relator